臺灣高等法院刑事判決　　　　　　　　96年度上訴字第3627號
上　訴　人　臺灣臺北地方法院檢察署檢察官
被　　　告　己○○
上列上訴人因被告侵占等案件，不服臺灣臺北地方法院96年度易
緝字第44號，中華民國96年7月13日第一審判決（起訴案號：臺
灣臺北地方法院檢察署94年度偵字第1654號、第9421號），提起
上訴，本院判決如下：
    主  文
原判決撤銷。
己○○犯連續業務侵占罪，處有期徒刑柒月，減為有期徒刑參月
又拾伍日，如易科罰金以銀元參佰元即新台幣玖佰元折算壹日，
緩刑貳年。
    事  實
一、己○○自民國91年12月18日起至林格科技股份有限公司（設
    臺北市○○區○○路1段36號，以下簡稱林格公司）任物料
    管理職務，俟於93年4月12日調巧格電腦有限公司（設臺北
    市○○區○○路1段80號1樓，以下簡稱巧格公司）任物料管
    理職務，93年4月23日再調巧格公司任門市業務職務。己○
    ○於任職林格、巧格公司物料管理職務期間，負責盤點2家
    公司之貨物庫存及電腦處理等工作，竟意圖為自己不法所有
    之概括犯意，自92年1月間起，在其所管理林格公司及巧格
    公司之電腦管理系統內，以虛報銷貨數量及銷出物品之方式
    ，在電腦管理系統內虛偽更改為增加銷貨數量及銷出物品，
    使帳面上庫存量較實際庫存數量為少，為該等業務不實登載
    後，再將上開虛報物品挾帶出售得利。以此方式為違背其任
    務之行為，使林格公司受有新台幣（下同）1,019,364元、
    巧格公司受有514,377元之損害。迄於93年4月間，因林格公
    司、巧格公司發覺帳目有異，經派員盤點並訊問己○○後，
    始悉上情。
二、案經林格公司告訴並由臺北市政府警察局中正第一分局報告
    及巧格公司訴請臺灣台北地方法院檢察署檢察官偵查起訴。
    理  由
一、本件被告己○○所犯侵占等罪，均非死刑、無期徒刑、最輕
    本刑為三年以上有期徒刑之罪，或非高等法院管轄第一審之
    案件，被告就被訴事實為有罪之陳述，經本院合議庭認合於
    新修正刑事訴訟法第273條之1之規定，裁定進行簡式審判程
    序，合先敘明。
二、上揭犯罪事實，迭據被告己○○於偵審中坦承不諱，核與巧
    格公司代理人張斐雯律師、代理人陳振樺、證人戊○○證述
    情節相合，復有被告背信物品數額及金額明細表、和解書等
    附卷可稽，是被告自白核與事實相符，堪予採信。
    本件事證明確，被告犯行堪以認定，應依法論科。
三、被告行為後，刑法於94年2月2日修正公布，並於95年7月1日
    施行，同法第2條亦有修正。按行為後法律有變更者，適用
    行為時之法律，但行為後之法律有利於行為人者，適用最有
    利於行為人之法律，現行刑法第2條第1項訂有明文。此條規
    定乃與刑法第1條罪刑法定主義契合，而貫徹法律禁止溯及
    既往原則，係規範行為後法律變更所生新舊法律比較適用之
    準據法，有最高法院95年5月23日95年度第8次刑庭會議決議
    可參，是刑法第2條本身雖經修正，但刑法第2條本身尚無比
    較新舊法之問題，先予辨明。又以本次刑法修正之比較新舊
    法，應就罪刑有關之共犯、未遂犯、想像競合犯、牽連犯、
    連續犯、結合犯，以及累犯加重、自首減輕暨其他法定加減
    原因（如身分加減）與加減例等一切情形，綜其全部罪刑之
    結果而為比較，最高法院亦著有上開決議可資參照。經查：
  (一)罰金：刑法第336條第2項業務侵占罪、第215條業務登載不
    實罪所規定之罰金刑，因修正後刑法第33條第5款修正為：
    「主刑之種類如下：五、罰金：新臺幣1千元以上，以百元
    計算之」，是依修正後之法律，前述犯罪所得科處之罰金刑
    最低為新臺幣1千元；然依被告行為時之刑罰法律，即刑法
    第33條第5款規定之罰金最低額為銀元3元，若換算為新臺幣
    ，最低額僅為新臺幣9元。因此比較上述修正前、後之刑罰
    法律，自以被告行為時之法律較有利於被告。
  (二)牽連犯、連續犯：刑法第55條牽連犯、第56條連續犯之規定
    業於94年2月2日修正刪除，並於95年7月1日施行。是於新法
    修正施行後，被告之數犯罪行為，即須分論併罰。此刪除雖
    非犯罪構成要件之變更，但顯已影響行為人刑罰之法律效果
    ，自屬法律有變更，依新法第2條第1項規定，比較新、舊法
    結果，仍應適用較有利於被告之行為時法律即舊法論以牽連
    犯、連續犯。
  (三)易科罰金：被告行為時之易科罰金折算標準，修正前罰金罰
    鍰提高標準條例第2條前段（現已刪除）規定，就其原定數
    額提高為100倍折算1日，則本件被告行為時之易科罰金折算
    標準，應以銀元300元折算1日，經折算為新臺幣後，應以新
    臺幣900元折算為1日。惟94年2月2日修正公布，95年7月1日
    施行之刑法第41條第1項前段則規定：「犯最重本刑為5年以
    下有期徒刑以下之刑之罪，而受6個月以下有期徒刑或拘役
    之宣告者，得以新臺幣1,000元、2,000元或3,000元折算1日
    ，易科罰金。」比較修正前後之易科罰金折算標準，以95年
    7月1日修正公布施行前之規定，較有利於被告。
  綜合上述各條文修正前、後之比較，揆諸前揭最高法院決議及
  修正後刑法第2條第1項前段、後段規定之「從舊、從輕」原則
  ，自應適用被告行為時之法律，即修正前刑法之相關規定及罰
  金罰鍰提高標準條例第1條前段規定，予以論處，合先敘明。
四、核被告所為，係犯刑法第336條第2項業務侵占、第215條業
    務登載不實罪（檢察官已於準備程序中訂正起訴法條為刑法
    第336條第2項、第215條、第210條行使不實業務文書罪，見
    原審卷第42頁）。被告多次業務侵占及業務登載不實文書之
    行為，各時間緊接、所犯構成要件相同，顯係基於概括犯意
    反覆為之，分別為連續犯各以一罪論，並各加重其刑。又被
    告連續業務侵占之行為及連續業務登載不實文書之行為有方
    法、結果之牽連關係，應從一重之連續業務侵占罪處斷。
五、原審論處被告罪刑，本非無見，惟檢察官移送併案部分與本
    案並無裁判上一罪關係 (詳如後述)，原判決併予審理，尚
    有未洽，且被告犯行符合中華民國96年罪犯減刑條例之減刑
    條件，原審未及適用予以減刑，殊有未合，檢察官上訴指摘
    及此，亦應認有理由，自應由本院將原判決撤銷改判，爰審
    酌被告無任何前科，此有本院被告前案紀錄表在卷可按，素
    行尚佳、犯後坦承犯罪，並與林格公司達成和解，有和解書
    乙份在卷可憑，犯後態度尚佳及被告犯罪動機、目的、手段
    、所生危害等一切情狀，量處如主文所示之刑。又被告犯罪
    行為時間在中華民國96年4月24日前，所為合於中華民國96
    年罪犯減刑條例之減刑條件，應依法減其宣告刑二分之一，
    並諭知易科罰金折算標準。另被告已與被害人和解，且被害
    人已願意原諒被告，被告經此偵、審程序，理當知所警惕，
    應無再犯之虞，爰併宣告緩刑二年，用啟自新。
六、檢察官移送併辦意旨 (94年度偵字第11196號)略以：被告於
    93年9月1日經鴻吉管理顧問有限公司派遣至中華電信股份有
    限公司臺灣北區電信分公司臺北南區營運處服務中心工作，
    並擔任櫃臺受理工作，竟基於意圖為自己不法所有及偽造私
    文書之概括犯意，未經丙○○、丁○○、乙○○、辛○○、
    胡毅、甲○○、庚○○等人之同意，佯裝渠等申請行動電話
    保證金退費之情，於所列印載有丙○○等人年籍資料之特種
    電信業務保證金收據上偽造丙○○等人之簽名，並盜用劉蓮
    芝之職名章，在該保證金收據『主管簽章』欄位予以核章，
    據此領取丙○○等人每位新台幣（下同）2,900元之保證金
    退費，合計共20,300元，足以生損害於丙○○等人及中華電
    信臺北南區營運處，因本件涉偽造文書罪與上該案件具有連
    續犯之裁判上一罪關係，請求併辦云云。經查被告此部分所
    犯應係刑法第216條、第210條行使偽造文書罪及同法第339
    條第1項詐欺取財罪，核與前揭有罪部分所犯之業務登載不
    實文書罪及業務侵占罪，犯罪構成要件不同，應非屬連續犯
    ，而無裁判上一罪關係，故此部分本院不得審理，應退由檢
    察官另為適法之處理。
據上論斷，應依刑事訴訟法第369條第1項前段、第364條、第273
條之1、第299條第1項前段、刑法第2條第1項、第336條第2項、
第215條、第74條第1項第1款、修正前第56條、第55條、第41條
第1項前段、刑法施行法第1條之1、修正前罰金罰鍰提高標準條
例第2條、中華民國96年罪犯減刑條例第2條第1項第3款、第7條
、第9條，判決如主文。
本案經檢察官游明仁到庭執行職務。
中　　華　　民　　國　　96　　年　　9 　　月　　19　　日
 　　　　　 刑事第二十庭  審判長法　官  楊貴雄
                                法　官  林立華
                                法　官  鄧振球
以上正本證明與原本無異。
不得上訴。
                                書記官  林淑貞
中　　華　　民　　國　　96　　年　　9 　　月　　19　　日
附錄：本案論罪科刑法條全文
中華民國刑法第215條
從事業務之人，明知為不實之事項，而登載於其業務上作成之文
書，足以生損害於公眾或他人者，處3年以下有期徒刑、拘役或5
百元以下罰金。
中華民國刑法第336條
對於公務上或因公益所持有之物，犯前條第1項之罪者，處1年以
上7年以下有期徒刑，得併科5千元以下罰金。
對於業務上所持有之物，犯前條第1項之罪者，處6月以上5年以
下有期徒刑，得併科3千元以下罰金。
前二項之未遂犯罰之。
